【裁判字號】    89,自緝,23
【裁判日期】    890629
【裁判案由】    侵占
【裁判全文】
臺灣高雄地方法院刑事判決                          八十九年度自緝字第二三號
    自  訴  人  乙○○
    被      告  甲○○
右列被告因侵占案件，經自訴人提起自訴，本院判決如左：
    主  文
甲○○無罪。
    理  由
一、本件自訴意旨略以：被告甲○○係丙○○雇用之貨車司機，丙○○則將其所有Ｋ
    ＹＯ—０九五號拖車靠行於自訴人賴伯森經營之昇益交通有限公司（下稱昇益公
    司）。民國八十二年十月二十九日下午四時許，被告至昇益公司搬運鋼筋一批（
    整車價值約新台幣十五萬元），依約應運送至台中市欣泰鋼鐵股份有限公司（下
    稱欣泰公司），詎被告竟意圖為自己不法之所有，將該批鋼筋侵占入己，因認被
    告涉有刑法第三百三十六條第二項業務侵占罪嫌。
二、按犯罪事實應依證據認定之，無證據不得推定其犯罪事實，刑事訴訟法第一百五
    十四條定有明文。又認定不利於被告之事實，須依積極證據，苟積極證據不足為
    不利於被告事實之認定時，即應為有利於被告之認定，更不必有何有利之證據。
    另刑事訴訟法上所謂認定犯罪事實之證據，係指足以認定被告確有犯罪行為之積
    極證據而言，該項證據自須適合於被告犯罪事實之認定，始得採為斷罪資料（最
    高法院三十年上字第八一六號判例、最高法院二十九年上字第三一０五號判例參
    照）。
三、本件自訴人認被告涉犯刑法第三百三十六條第二項業務侵占罪嫌，無非以該批鋼
    筋最遲應於八十二年十月三十日六時許可運至欣泰公司，惟直至該日十時被告仍
    未將鋼筋運抵目的地，且被告事後即下落不明為其論罪之依據。
四、訊據被告甲○○固不諱言有受雇於丙○○，且於八十二年十月二十九日下午四時
    許，自昇益公司托運鋼筋一批，目的地為台中市欣泰公司之事實，惟堅決否認有
    何刑法第三百三十六條第二項業務侵占之犯行，辯稱：當天其將貨物托運至台中
    時已八十二年十月三十日凌晨二、三時許，而貨物於當日上午八、九時許始要會
    同在台中過磅，其遂將拖車鎖好停在交流道的馬路旁，坐計程車回台中縣大雅鄉
    ○○路一八三號探望兒子，惟於當天早上六時許返回拖車停放地點時，拖車已不
    知去向，其即以電話聯絡丙○○，說明拖車及貨物被偷，且因其為通緝犯，不方
    便報案，請丙○○代為處理等語。經查：被告於八十二年十月三十日曾聯絡丙○
    ○，稱拖車及貨物均在台中失竊，因其尚在通緝中不能報案，而商請丙○○代為
    報警處理等情，業經證人丙○○於本院調查中及臺灣高雄地方法院檢察署八十年
    度偵字第四七五七號案件檢察官訊問時證述明確，核與自訴人賴伯森於本院調查
    時及警訊中證稱，丙○○曾於托運貨物之隔天即告知其拖車及貨物均失竊，且稱
    係因被告打電話告知始得知上情等語相符；又被告於七十七年間曾因犯竊盜罪，
    經臺灣彰化地方法院檢察署通緝，至八十三年九月二十四日行刑權時效始完成一
    節，有臺灣高等法院被告全國前案紀錄表一份在卷可按，當時距被告所犯竊盜案
    件之行刑權時效完成日既已不到一年，則依常情論，被告當無輕易自曝身分之理
    ，而被告於受託載運貨物之隔日，即告知丙○○其係通緝犯，並委由丙○○代為
    報警一節，已如前述，若其確有侵占該批貨物之不法所有意圖，何須於載運貨物
    之隔日，即甘冒通緝身分被發現後遭警逮捕之危險，自曝身分？是被告辯稱係因
    該批貨物遭竊而無法交貨等語，非不可採，此外，本院復查無其他積極證據足資
    審認被告有何自訴人所指之業務侵占犯行，揆諸前揭法條及判例意旨，依法自應
    為被告無罪之諭知。
五、按告訴或請求乃論之罪，自訴人經合法傳喚，無正當理由不到庭或到庭不為陳述
    者，以撤回自訴論。其非告訴或非請求乃論之罪，得不待其陳述而為判決。刑事
    訴訟法第三百三十一條第一項定有明文。本件自訴人賴伯森業經合法傳喚而無正
    當理由不到庭，有本院送達證書一紙在卷可稽，而本件屬非告訴乃論之罪，依法
    自得不待自訴人之陳述而逕行判決，併此敘明。
據上論斷，應依刑事訴訟法第三百零一條第一項、第三百三十一條第一項後段，判決
如主文。
中      華      民      國    八十九    年      六      月    二十九    日
                                  臺灣高雄地方法院刑事第一庭
                                    審判長法  官  陳  顯  榮
                                          法  官  曾  逸  誠
                                          法  官  黃  悅  璇
右正本證明與原本無異。
如不服本判決，應於判決送達後十日內，向本院提出上訴狀。
                                          書記官  沈      蘊
中    華    民    國      八十九      年      六      月      三十      日


司法院資訊處製作；財團法人民間司法改革基金會備份。
